臺灣嘉義地方法院刑事判決
111年度金訴字第24號
公  訴  人  臺灣嘉義地方檢察署檢察官
被      告  丁宗明



上列被告因違反洗錢防制法等案件，經檢察官提起公訴（110年
度偵字第9822號），被告於準備程序進行中就被訴事實為有罪之
陳述，經本院合議庭裁定由受命法官改依簡式審判程序審理，判
決如下：
    主  文
丁宗明幫助犯洗錢防制法第十四條第一項之一般洗錢罪，處有期
徒刑貳月，併科罰金新臺幣壹萬元，罰金如易服勞役，以新臺幣
壹仟元折算壹日。
    犯 罪 事 實
一、丁宗明可預見金融機構帳戶係個人理財之重要工具，關係個
    人財產、信用之表徵，如提供與缺乏信賴基礎之人使用，可
    能被作為詐欺取財不法用途，用以收受、提領詐欺取財不法
    所得，而隱匿詐欺取財犯罪所得之所在、去向，使實際進行
    詐欺取財行為之人難以追訴、查緝，仍基於縱其提供之金融
    帳戶被作為詐欺取財收受、提領不法所得之用，使不法所得
    之所在、去向遭到隱匿，亦不違背其本意之幫助詐欺取財、
    幫助洗錢之不確定故意，於民國109年5月4日前某時許，以
    不詳方式，將其申辦之玉山商業銀行帳戶(帳號00000000000
    00號，下稱玉山銀行帳戶）之存摺、印章、提款卡（含密碼
    ）及網路銀行帳號、密碼交給真實姓名年籍不詳之詐欺集團成
    員使用，幫助該詐欺集團成員從事詐欺取財及洗錢之犯行。
    嗣前揭詐欺集團成員取得丁宗明所有之玉山銀行帳戶資料後
    ，即意圖為自己不法之所有，於109年4月23日23時許起，以L
    INE通訊軟體（下稱LINE）暱稱「KEN哥」與徐信良互加好友
    ，並向徐信良佯稱在星翊網站下注操作可獲利云云，致徐信
    良陷於錯誤，於109年5月4日22時7分許，轉帳新臺幣（下同
    ）2萬元至玉山銀行帳戶內，旋遭以網路銀行轉出而掩飾、
    隱匿詐欺犯罪所得款項之實際去向；嗣徐信良察覺有異，報
    警處理，始循線查悉上情。
二、案經徐信良訴由新北市政府警察局板橋分局報告臺灣嘉義地
    方檢察署檢察官偵查起訴。
    理  由
一、本件被告丁宗明於本院準備程序中就被訴事實為有罪之陳述
    （金訴卷第40頁），經本院合議庭裁定由受命法官獨任以簡
    式審判程序審理，依刑事訴訟法第273條之2、同法第159條
    第2項規定，不適用傳聞法則有關限制證據能力之相關規定
    ，合先敘明。
二、上揭事實，業據被告丁宗明於本院準備程序及審理中坦承不
    諱（金訴卷第40頁、53-54頁），核與告訴人徐信良於警詢
    時指訴情節相符（警卷第13-15頁），復有內政部警政署反
    詐騙諮詢專線紀錄表、臺北市政府警察局信義分局三張犁派
    出所受理詐騙帳戶通報警示簡便格式表、金融機構聯防機制
    通報單、網路銀行台幣交易明細截圖照片、LINE對話紀錄照
    片、玉山銀行帳戶存戶個人資料、玉山銀行帳戶交易明細表
    、玉山銀行帳戶存戶事故資料查詢、臺灣嘉義地方檢察署公
    務電話紀錄單在卷可佐(警卷第16頁、22-23頁、54頁、58-6
    4頁、100-101頁、偵字卷第11頁正反面、13頁)，足認被告
    之任意性自白與事實相符，應堪採信。綜上，本件事證明確
    ，被告犯行洵堪認定，應依法論科。
三、論罪科刑：　
　㈠洗錢防制法所稱之洗錢行為，依第2條之規定，係指：意圖
    掩飾或隱匿特定犯罪所得來源，或使他人逃避刑事追訴，而
    移轉或變更特定犯罪所得；掩飾或隱匿特定犯罪所得之本
    質、來源、去向、所在、所有權、處分權或其他權益者；
    收受、持有或使用他人之特定犯罪所得。並於第14、15條規
    定其罰則，俾防範犯罪行為人藉製造資金流動軌跡斷點之手
    段，去化不法利得與犯罪間之聯結。申言之，洗錢防制法之
    立法目的，在於防範及制止因犯第3條所列之特定犯罪而取
    得或變得之財物或財產上利益及其孳息，藉由包含處置（即
    將特定犯罪所得直接予以移轉或變更）、分層化（即以迂迴
    層轉、化整為零之多層化包裝方式，掩飾或隱匿特定犯罪所
    得）及整合（即收受、持有或使用他人之特定犯罪所得，使
    之回流至正常金融體系，而得以合法利用享受）等各階段之
    洗錢行為，使其形式上轉換成為合法來源，以掩飾或切斷特
    定犯罪所得與犯罪之關聯性，以逃避追訴、處罰。又刑法第
    30條之幫助犯，係以行為人主觀上有幫助故意，客觀上有幫
    助行為，即對於犯罪與正犯有共同認識，而以幫助意思，對
    於正犯資以助力，但未參與實行犯罪之行為者。幫助犯之故
    意，除需有認識其行為足以幫助他人實現故意不法構成要件
    之幫助故意外，尚需具備幫助他人實現該特定不法構成要件
    之幫助既遂故意，惟行為人只要概略認識該特定犯罪之不法
    內涵即可，無庸過於瞭解正犯行為之細節或具體內容。此即
    學理上所謂幫助犯之「雙重故意」。金融帳戶乃個人理財工
    具，依我國現狀，申設金融帳戶並無任何特殊限制，且可於
    不同之金融機構申請多數帳戶使用，是依一般人之社會通念
    ，若見他人不以自己名義申請帳戶，反而收購或借用別人之
    金融帳戶以供使用，並要求提供提款卡及告知密碼，則提供
    金融帳戶者主觀上如認識該帳戶可能作為對方收受、提領特
    定犯罪所得使用，對方提領後會產生遮斷金流以逃避國家追
    訴、處罰之效果，仍基於幫助之犯意，而提供該帳戶之提款
    卡及密碼，以利洗錢實行，仍可成立一般洗錢罪之幫助犯（
    最高法院108年度台上大字第3101號裁定意旨參照）。
　㈡本件詐欺集團成員利用被告提供之玉山銀行帳戶資料，向告
    訴人徐信良施以詐騙手法致徐信良陷於錯誤而依指示轉帳，
    旋遭詐欺集團成員提領一空，被告所為固未直接實行詐欺取
    財、掩飾、隱匿犯罪所得之構成要件行為，惟其提供帳戶資
    料作為工具，對犯罪集團成員遂行詐欺取財、掩飾或隱匿犯
    罪所得資以助力，利於詐欺取財及洗錢之實行。核被告所為
    ，係犯刑法第30條第1項前段、第339條第1項之幫助詐欺取
    財罪，及刑法第30條第1項前段、洗錢防制法第14條第1項之
    幫助洗錢罪。
　㈢被告以一提供金融帳戶資料之行為，幫助詐欺集團成員詐取
    徐信良之財物及隱匿詐欺取財罪所得之來源、去向，屬一行
    為而觸犯幫助詐欺取財罪及幫助一般洗錢罪，為異種想像競
    合犯，應從一重之幫助洗錢罪處斷。
　㈣按犯洗錢防制法第14、15條之罪，在偵查或審判中自白者，
    減輕其刑，該法第16條第2項定有明文。被告於本院審理時
    ，對於所犯同法第14條第1項之罪自白不諱，依上開規定，
    應予減輕其刑。又被告係對正犯資以助力而未參與犯罪構成
    要件行為之實行，為洗錢罪之幫助犯，爰依刑法第30條第2
    項之規定，按正犯之刑減輕，並依法遞減之。　
  ㈤爰以行為人之責任為基礎，審酌被告任意提供玉山銀行帳戶
    資料予他人作為向告訴人詐欺取財之工具，造成告訴人財產
    損失，並使犯罪者得以掩飾真實身分，提領匯入之犯罪所得
    而製造金流斷點，增加查緝犯罪困難，助長社會犯罪風氣，
    殊屬不當；惟審酌被告本身非實際參與詐欺取財、洗錢之正
    犯，且坦認犯行，表示悔意，暨被告之犯罪動機、目的、手
    段，及被告陳述大學肄業之智識程度、未婚、無子女、與家
    人同住、打零工，月薪1萬元之經濟與生活狀況（金訴卷第5
    6頁）等一切情狀，量處如主文所示之刑，併就罰金刑部分
    諭知易服勞役之折算標準。　
  ㈥本件無證據證明被告交付帳戶有獲得利益或報酬，爰不宣告
    沒收。
據上論斷，應依刑事訴訟法第273條之1第1項、第299條第1項前
段，洗錢防制法第14條第1項、第16條第2項，刑法第11條前段、
第30條第1項前段、第2項、第339條第1項、第55條、第42條第3
項前段，刑法施行法第1條之1第1項，判決如主文。
本案經檢察官謝雯璣提起公訴、檢察官徐鈺婷到庭執行職務。
中　　華　　民　　國　　111 　年　　3 　　月　　23　　日
                  刑事第六庭  法  官  林富郎
以上正本證明與原本無異。
如不服本判決應於收受判決後20日內向本院提出上訴書狀，並應
敘述具體理由；其未敘述上訴理由者，應於上訴期間屆滿後20日
內向本院補提理由書（均須按他造當事人之人數附繕本）「切勿
逕送上級法院」。告訴人或被害人如對於本判決不服者，應具備
理由請求檢察官上訴，其上訴期間之計算係以檢察官收受判決正
本之日期為準。
中　　華　　民　　國　　111 　年　　3 　　月　　23　　日
                              書記官  陳雪鈴
【附錄本案論罪科刑法條全文】
中華民國刑法第339條
意圖為自己或第三人不法之所有，以詐術使人將本人或第三人之
物交付者，處5年以下有期徒刑、拘役或科或併科50萬元以下罰
金。
以前項方法得財產上不法之利益或使第三人得之者，亦同。
前二項之未遂犯罰之。

洗錢防制法第14條
有第二條各款所列洗錢行為者，處7年以下有期徒刑，併科新臺
幣5百萬元以下罰金。
前項之未遂犯罰之。
前二項情形，不得科以超過其特定犯罪所定最重本刑之刑。